【裁判字號】    89,交易,126
【裁判日期】    900810
【裁判案由】    過失傷害
【裁判全文】
臺灣花蓮地方法院刑事判決                        八十九年度交易字第一二六號
    公  訴  人  臺灣花蓮地方法院檢察署檢察官
    被      告  丁○○
右列被告因過失傷害案件，經檢察官提起公訴（八十九年度偵字第二三０三號），本
院判決如左：
    主  文
丁○○因過失傷害人，處有期徒刑伍月，如易科罰金，以參佰元折算壹日。
    事  實
一、丁○○於民國八十九年三月一日凌晨五點五十分左右，駕駛車牌號碼Ｓ七─一五
    九六號自用小客車，沿花蓮市○○路由南往北方向行駛，本來應注意車前狀況，
    隨時採取必要的安全措施，而且依當時柏油路面無缺陷也沒有障礙物，視距良好
    的情況，並沒有不能注意的情形，丁○○竟然疏忽沒有注意而於中央路四段與豐
    村路口交叉處前方約五十公尺處，煞車不及撞擊同向甲○○所駕駛的農用搬運車
    ，使得甲○○摔落地面，受有頭部外傷、腦血管破裂及牙齒斷裂等傷害而昏迷不
    醒（現已恢復神智）。
二、案經花蓮縣警察局花蓮分局報告臺灣花蓮地方法院檢察署並由該署指定甲○○之
    子林嘉鴻（即乙○○）提出告訴後由檢察官偵查起訴。
    理  由
一、訊據被告丁○○矢口否認有任何過失傷害犯行，辯稱：她撞到的是另外一台小貨
    車，該台貨車司機告訴她前面還有一台車，下面有人受傷，請她幫忙，她就打電
    話報警叫救護車，沒想到該台貨車就跑了，甲○○受傷與她無關等語。但是經本
    院查證的結果，被告曾坦承肇事的事實，業經告訴人林嘉鴻在本院指訴詳盡，又
    被告在第三次警訊筆錄中辯稱撞擊甲○○農用車的是一台藍色的小貨車，但是經
    警採集本件車禍被害人所駕之農用搬運車上的肇事汽車烤漆碎片顯示，肇事車輛
    的烤漆顏色並非藍色，而是與被告所駕車輛烤漆同為銀色的事實，有採證照片附
    卷供參，且現場處理警員丙○○依據現場情況研判亦認為是被告所駕車輛追撞甲
    ○○所駕農用車的事實，亦可參考卷內所附的道路交通事故調查報告表內肇事經
    過摘要欄內的記載，是被告辯稱當時是另一台藍色小貨車撞擊被害人等語，並不
    實在，再參酌卷內所附被告車輛的車損照片來判斷，被告所駕小客車車頭損害程
    度極為嚴重，被撞及的小貨車豈有不查明車損情形追究被告責任之理，故被告上
    述的辯解，顯然都是事後為了推卸責任的說詞，並不可採，另案發當時與被告同
    車的證人即被告之夫蒲俊田、證人即被告友人賴志保在警訊中所為有利於被告的
    供述，都有如上述不合理的矛盾之處，其等證述顯然有偏頗迴護被告之嫌，均不
    足採。又甲○○因為這次的車禍事故受有頭部外傷、腦血管破裂及牙齒斷裂等傷
    害的事實，也有診斷證明書二紙附在卷內可為憑據，（甲○○在受傷之初雖曾有
    昏迷不醒的情形，但如今已經恢復神智，僅患有老人疾病的事實，有行政院衛生
    署花蓮醫院函文暨病歷資料一份在卷可查，因此尚不構成重傷害，在此敘明）。
    依照道路交通安全規則第九十四條第三項的規定，汽車行駛時，駕駛人應注意車
    前狀況，並隨時採取必要之安全措施，被告駕車經過上述肇事地點，自應依照上
    述規定行駛並保持行車安全的注意義務，作隨時停車的準備，以免發生車禍，而
    且依當時柏油路面無缺陷也沒有障礙物，視距良好的情況，並沒有不能注意的情
    形，有前述的調查報告表為憑，被告竟然疏未注意，以致肇事，造成甲○○受傷
    的結果，被告的駕駛行為當然有過失，而且其過失行為是造成告訴人傷害結果的
    原因，二者間有相當因果關係。本件事證明確，被告因其過失行為而傷害人的犯
    罪行為應可認定。
二、被告的行為所觸犯的罪名是：犯刑法第二百八十四條第一項前段的過失傷害罪，
    本院審酌被告駕車不慎的行為所造成被害人甲○○的傷害，以及被告到現在不承
    認肇事，也不願與告訴人達成和解，賠償被害人甲○○受傷的損失，以及被告犯
    罪後的態度等一切情狀之後，量處如主文所記載的刑罰，並諭知易科罰金的折算
    標準。要補充說明的是，刑法第四十一條原規定：「犯最重本刑為三年以下有期
    徒刑以下之刑之罪，而受六月以下有期徒刑或拘役之宣告，因身體、教育、職業
    或家庭之關係，執行顯有困難者，得以一元以上三元以下折算壹日，易科罰金。
    」，但該條文在九十年一月四日已修正為：「犯最重本刑為五年以下有期徒刑以
    下之刑之罪，而受六月以下有期徒刑或拘役之宣告，因身體、教育、職業或家庭
    之關係，執行顯有困難者，得以一元以上三元以下折算壹日，易科罰金。但確因
    不執行所宣告之刑，難收矯正之效，或難以維持法秩序者，不在此限」（第一項
    ），並於九十年一月十日經總統公布施行，本件被告犯罪後法律既有變更，比較
    新舊法的結果，修正規定對被告又無較為有利或不利的情形，則依刑法第二條第
  一項前段的規定，本院自應適用裁判時的新法，即裁判時的刑法第四十一條第一
    項前段規定諭知易科罰金。
據上論斷，應依刑事訴訟法第二百九十九條第一項前段，刑法第二條第一項前段、第
二百八十四條第一項前段、第四十一條第一項前段，罰金罰鍰提高標準條例第一條前
段、第二條，判決如主文。
本案經檢察官李子春到庭執行職務。
中     華     民     國     九十       年     八     月       十       日
                                臺灣花蓮地方法院刑事庭
                                    法  官  陳  雅  敏
右正本證明與原本無異。
如對本判決不服，應於送達後十日內，向本院提出上訴狀。（應抄附繕本）告訴人或
被害人如對於本判決不服者，應具備理由請求檢察官上訴，其上訴期間之計算係以檢
察官收受判決正本之日期為準。
                                    法院書記官
中     華     民     國     九十       年     八     月       十       日
刑法第二百八十四條第一項因過失傷害人者，處六月以下有期徒刑、拘役或五百元以
下罰金。致重傷者，處一年以下有期徒刑、拘役或五百元下罰金。
從事業務之人，因業務之過失傷害人者，處一年以下有期徒刑、拘役或一千元以下罰
金。致重傷者，處三年以下有期徒刑、拘役或二千元以下罰金。


司法院資訊處製作；財團法人民間司法改革基金會備份。
